# 盈余公积转增股本

提问人：njcpa000 时间：2012-06-13 12:17:10
盈余公积转增股本的这部分，是否可以做为转股时的计税成本？有没什么明确的规定？

回答人：chenyiwei
理论上理解应当是可以的。请各位有相关实务经验的网友指正、补充。谢谢！

回答人：chenyiwei
回复 xglfh123 的帖子
对股票股利不作帐务处理的原因，并非是谨慎性原则。
谨慎性原则仅可用于对不确定性事项的判断和估计，而股票股利这一问题本身并不涉及不确定性，所以此处不能以谨慎性原则作为“不确认投资收益”的依据。 对股票股利不作帐务处理的原因，主要可以概括为以下几点： 1 、会计遵循的历史成本原则，而取得股票股利并无需股东发生额外的成本。有些网友认为不作帐务处理导致长期股权投资帐面价值被低估的观点，在历史成本原则下并不能成为合适的理由，因为现行的会计目标并不是使股权投资的期末帐面价值反映出其期末公允价值，而是应当遵循基本准则关于资产后续计量模式的规定。 2 、股票股利并未改变股东所拥有或者控制的经济资源，也不改变该等经济资源的风险和报酬特征，这一点把股票股利和现金股利区别开来。股票股利发放前后，股东在被投资企业净资产中所享有的份额，以及该等净资产份额的风险和报酬特征，是完全未变化的；而现金股利情况下，持有被投资企业净资产份额和直接持有现金相比，其使股东面临的风险和报酬特征存在实质性差异，所以现金股利可以确认投资收益而股票股利不能。换句话说，股票股利对于股东而言是不具有商业实质的交易，而现金股利具有商业实质。 3 、为了会计处理之目的，不应人为地把股票股利区分为“先分红，股东再以分得的现金对公司增资”。即使在法律形式上可以这样分拆，这在会计上也认为是存在关联、应作为一个整体处理的一揽子交易（IAS 27.33），不会认可人为按两步骤分拆的处理结果的。关于这一点，我在本版面上已经多次回复过了。

提问人：njcpa000 时间：2012-06-13 20:01:42
回复 cd22000 的帖子
谢谢你的回复。那么在转增资本时，原股东是否需要做帐务处理，是否分录为 借：长期股权投资 贷 投资收益？ 同时是否需要做税务备案之类的事？咨询了 12366 ，回复说不用。

回答人：chenyiwei
被投资企业采用所有者权益内部结转方式增加实收资本，投资方企业无论采用成本法还是权益法核算，都不作帐务处理，仅作备查登记持股数量的增加。

提问人：箫声 时间：2012-06-14 19:27:32
关键是第二点。

回答人：chenyiwei
是这样。